【裁判字號】    90,上易,3617
【裁判日期】    901130
【裁判案由】    侵占
【裁判全文】
臺灣高等法院刑事判決                            九十年度上易字第三六一七號
    上  訴  人
    即  被  告  甲○○
右上訴人因侵占案件，不服臺灣桃園地方法院九十年度易字第八七六號，中華民國九
十年八月八日第一審判決（起訴案號：臺灣桃園地方法院檢察署九十年度偵字第六四
號）提起上訴，本院判決如左：
    主  文
上訴駁回。
    事  實
一、甲○○有施用煙毒等多次前科，於八十四年間經桃園地方法院判處有期徒刑六月
    及三年四月，應執行有期徒刑三年六月，又因施用毒品經桃園地方法院再判處有
    期徒刑三年六月及七月，應執行有期徒刑三年十月，又監獄服刑後於八十七年十
    二月二十三日假釋出監 (假釋期滿日為九十二年二月十日) 。自民國八十九年十
    一月四日起，擔任惠眾保全股份有限公司派駐在桃園縣中壢市○○○○街憶鄉源
    社區之保全人員，平日並負責代收社區居民所繳交之管理費，為從事業務之人。
    詎未警惕，竟意圖為自己不法之所有，基於概括之犯意，自八十九年十一月七日
    起至八十九年十二月二十八日間，即陸續將其收取之管理費共新台幣四萬五千零
    七十元侵占入己，未繳回管理委員會。
二、案經桃園縣警察局中壢分局報請台灣桃園地方法院檢察署檢察官偵查起訴。
    理  由
一、查上訴人即被告甲○○上訴後未於言詞辯論期日到庭，惟據其在本院調查時到庭
    坦承有收取上開管理費之事實，但矢口否認犯行，被告並在原審辯稱：伊是因十
    一月二十四日將所收取之管理費遺失，所以才沒有繳回管委會，伊並未侵占云云
    ，在上訴本院後辯稱：伊之前因生病向管理員江舟聲借款四千元，伊不知江某以
    其所收之管理費相借，致江某催討時其未有款項繳還，並無侵占云云。惟查，被
    告擔任憶鄉源社區管理員所收區之管理費，須每週一次將該週所收得之管理費繳
    回管理委員會，此業據被告一再自承甚明，核與證人即同為該社區管理員之江舟
    聲於偵查中證述明確。而依惠眾保全股份有限公司提供被告所收取而未繳回之管
    理費收款證明單所載，被告在八十九年十一月七日共收三筆管理費，同月十二日
    收四筆管理費、同月十三日收三筆管理費、同月十四日收一筆管理費、同月十五
    日收二筆管理費、同月十六日收一筆管理費，此有該等證明單附卷可稽，而此十
    餘筆管理費均係在被告所宣稱管理費遺失前一個星期前所收取，依規定此十餘筆
    管理費本應早就分別於十一月十二日及十一月二十日 (均星期一) 繳回管理委員
    會，何以至被告宣稱遺失前仍由被告持有中，此外被告另有二筆管理費係在其宣
    稱金錢遺失後所收取（八十九年十一月二十六日及二十八日各一筆），此亦未繳
    回管理委員會，顯見被告自始即未依規定將所收取之管理費繳回，其有侵占之犯
    行已至明確，事後空言辯稱該等金錢遺失云云，難以採信。又被告侵占之款項達
    四萬五千多元，被告辯稱向江舟聲借款四千元未還，經江某以其應繳之管理費相
    抵云云，查其所稱之借款金額與侵占之款項顯不相當，縱有借款亦無理由據為不
    繳回管理費之托詞，其辯解顯係事後卸責之詞，均不足採。綜上所述，本案事證
    已明，被告犯行堪以認定。
二、核被告所為，係犯刑法第三百三十六條第二項之業務侵占罪。其先後多次犯行，
    時間緊接，犯罪構成要件相同，顯係基於概括之犯意所為，為連續犯，應論以一
    罪，並加重其刑。
三、原審詳加審認，適用刑法第三百三十六條第二項、第五十六條、罰金罰鍰提高標
    準條例第一條之規定，併審酌被告犯罪之動機、目的、手段，犯罪時所受之刺激
    及其品性、素行、生活狀況、智識程度、犯罪所生之損害、犯罪後態度等一切情
    狀，量處有期徒刑八月。認事用法，經核均無違誤，量刑亦稱妥適，被告上訴空
    言否認犯罪，惟其所辯均不足採，已如前述，其上訴自無理由，應予駁回。
四、被告經合法傳喚，無正當理由拒不到庭，爰不待其陳述，逕行判決，
據上論斷，應依刑事訴訟法第三百六十八條、第三百七十一條，判決如主文。
本案經檢察官呂丁旺到庭執行職務。
中      華      民      國      九十      年      十一    月    三十    日
                              臺灣高等法院刑事第十庭
                                  審判長法  官  溫  耀  源
                                        法  官  黃  金  富
                                        法  官  何  菁  莪
右正本證明與原本無異。
不得上訴。
                                        書記官  吳  瑞  英
中      華      民      國     九十       年      十二    月     三     日
附錄：本案論罪科刑法條全文
刑法第三百三十六條
對於公務上或因公益所持有之物，犯前條第一項之罪者，處一年以上七年以下有期徒
刑，得併科五千元以下罰金。
對於業務上所持有之物，犯前條第一項之罪者，處六月以上五年以下有期徒刑，得併
科三千元以下罰金。
前二項之未遂犯罰之。


司法院資訊處製作；財團法人民間司法改革基金會備份。
